臺灣新竹地方法院交通事件裁定　　　　100年度交聲字第109號
原處分機關　交通部公路總局新竹區監理所
異　議　人
即受處分人　呂孟光
上列異議人即受處分人因違反道路交通管理處罰條例案件，對於
交通部公路總局新竹區監理所於民國100 年1 月14日竹監自字第
裁50-E00000000號違反道路交通管理事件裁決書所為之處分聲明
異議，本院裁定如下：
    主  文
原處分撤銷。
呂孟光不罰。
    理  由
一、原處分意旨略以：異議人即受處分人（下稱異議人）呂孟光
    於民國99年11月25日下午4 時47分許，駕駛車牌號碼Q6-917
    0 號自用小客車，行經新竹市○○○路時，因有在劃有黃線
    路段停車之違規事實，為新竹市警察局交通隊警員以異議人
    有違反道路交通管理處罰條例第56條第1 項第4 款規定之事
    實，填製新竹市警察局竹市警交字第E00000000 號舉發違反
    道路交通管理事件通知單（下稱舉發通知單）當場舉發。嗣
    因異議人於應到案日期前到案提起申訴，原處分機關認異議
    人違規事實明確，乃於100 年1 月14日依道路交通管理處罰
    條例第56條第1 項第4 款及違反道路交通管理事件統一裁罰
    基準表之規定，以交通部公路總局新竹區監理所竹監自字第
    裁50-E00000000號裁決書，裁處異議人罰鍰新臺幣（下同）
    900 元。異議人於100 年1 月14日收受前揭裁決書後，於同
    年月28日聲明異議。
二、異議意旨略以：案發當時我確實有將上開車輛停放於前揭路
    段，但那是因為當時油料用罄，臨時將車輛暫停路邊尋找油
    料，在拖吊停車場駕駛車輛繞行雖有5 圈，但過程中不斷發
    生顛簸、熄火中斷之情事，監理單位對我提起申訴之函覆所
    質疑何以油料用罄又可繞行拖吊廠5 圈部分，經請教車輛維
    修廠，均表示確有可能產生此種情況，為此聲明異議，請求
    撤銷原處分等語。
三、按交通法庭認為聲明異議有理由或聲明異議雖無理由而原處
    分不當或違法者，應以裁定將原處分經聲明異議部分撤銷，
    並自為裁定，乃道路交通事件處理辦法第19條前段所明定。
    又按違反行政法上義務之行為非出於故意或過失者，不予處
    罰，行政罰法第7 條亦定有明文。而犯罪事實應依證據認定
    之，無證據不得認定犯罪事實，刑事訴訟法第154 條第2 項
    定有明文；認定犯罪事實所憑之證據，雖不以直接證據為限
    ，間接證據亦包括在內；然而無論直接或間接證據，其為訴
    訟上之證明，須於通常一般之人均不致有所懷疑，而得確信
    其為真實之程度者，始得據為有罪之認定，倘其證明尚未達
    到此一程度，而有合理之懷疑存在時，即應為有利於被告之
    認定，最高法院30年上字第816 號判例、76年臺上字第4986
    號判例參照。法院受理交通事件，準用刑事訴訟法之規定，
    道路交通管理處罰條例第89條前段規定甚明，是前揭刑事訴
    訟法上罪疑唯輕或罪疑唯有利於被告之原則，於法院審理交
    通聲明異議案件時，亦有所適用。
四、經查：
(一)、本件異議人確有於上揭時、地，駕駛前揭車輛並停放於上開
    劃有黃線路段一節，有舉發照片2 張附卷可參（見本院卷第
    24頁），且為異議人所不爭執在卷，此部分事實堪認為真實
    。
(二)、又異議人所駕駛之前揭車輛，於異議人前往拖吊停車場取車
    時確實呈現油料用罄之情況一情，已據證人即在場處理警員
    朱敬煌到庭證稱：異議人來領車時有表示車子是呈現沒有油
    的情況，他請我證明車子沒有油，我就請他在停車場繞行，
    繞行時我沒有在車上是在旁邊，當時異議人車輛油表顯示是
    到底呈現沒有油的狀態，繞行過程中也確實不順暢有停頓之
    情形等語明確（見本院卷第18至21頁），並據異議人於本院
    行調查程序時供陳甚詳。是依當時在拖吊停車場處理之證人
    所言，異議人遭拖吊至拖吊停車場之車輛既呈現油表到底之
    情況，且經測試行進過程中確實呈現行進間停頓、不順暢之
    現象，堪認異議人所辯前揭車輛之停放係導因於油料用罄一
    節應為真實。
    原處分機關雖主張異議人所駕駛之車輛既得以於拖吊停車場
    再行駛5 圈計8 分鐘之久，顯見當時異議人應具有充足時間
    尋覓更適當之停車位，仍應予以裁罰等語。然汽車行進間因
    油料用罄，產生熄火、停頓之情況，確實有可能出現因油箱
    內殘存油氣、油料，而於熄火暫停後能再次發動之情形，惟
    究竟能再行駛多久、或是否確實仍具有殘餘之油氣堪用等情
    ，尚非一般不具有專業知識之人所能掌控，則在油料用罄、
    駕駛中已呈現顛簸或無法發動之情況時，一般而言駕駛人即
    有可能擔心強加發動對於車體零件產生耗損或更嚴重之影響
    ，而先待油料補充後再行發動，況於車輛已因油料不足呈現
    熄火、停頓現象，倘強行行駛於道路上，反可能因無法預期
    得再行駛之時間、距離，導致車輛可能在行進間熄火，倘若
    突然熄火而後方適有來車，即有可能造成追撞而增添行車風
    險，則原處分機關前揭主張純係藉由異議人事後車輛測試情
    況論斷，此並非異議人當時所得預期，尚難以此遽認異議人
    於前揭違規確有故意或過失，從而，本件異議人既係因車輛
    油料用罄始將車輛停放於設有禁止停車標線之處所，就此停
    放車輛之行為應無何故意或過失可言。揆諸前開說明，本件
    異議人經警舉發「在劃有黃線路段停車」之違規行為，自無
    依前開道路交通管理處罰條例第56條第1 項第4 款之規定，
    加以非難或裁罰之必要。
(三)、綜上所述，異議人前揭所辯應堪採信，且查無何積極證據足
    認異議人在客觀上油料用罄之情況下，就前揭違反道路交通
    管理處罰條例第56條第1 項第4 款規定之交通違規行為有何
    故意或過失之情形，自應為有利於異議人之認定。從而，原
    處分機關所為之裁決尚有未合，本件異議為有理由，應由本
    院將原處分撤銷，改諭知異議人不罰，以資適法。
五、據上論斷，應依道路交通事件處理辦法第19條前段，裁定如
    主文。
中    華    民    國  100     年    4     月    29    日
                    交通法庭    法  官    林哲瑜
以上正本證明與原本無異。
如不服本裁定，應於送達後5日內向本院提出抗告狀。
中    華    民    國   100    年    4     月    29    日
                                書記官    鍾佩芳